【裁判字號】    97,易,96
【裁判日期】    970402
【裁判案由】    詐欺
【裁判全文】
臺灣臺中地方法院刑事判決                97年度易字第96號
公  訴  人  臺灣臺中地方法院檢察署檢察官
被      告  甲○○
上列被告因詐欺案件，經檢察官提起公訴（96年度偵字第25428
號），本院判決如下：
    主  文
甲○○幫助犯詐欺取財罪，處有期徒刑貳月，如易科罰金，以新
臺幣壹仟元折算壹日。
    事  實
一、甲○○可預見他人蒐集存摺、密碼、提款卡及印章等帳戶資
    料，顯係欲以該蒐集來之帳戶遂行財產上犯罪之目的，並可
    預見此帳戶足供為詐欺取財之人頭帳戶，以收取受騙之人匯
    入之款項，竟仍基於幫助詐欺取財之不確定故意，於民國96
    年7 月間某日（起訴書誤載為96年7 、8 月間某日），在臺
    中市○○路與博館一街之「OK便利商店」前，將其申辦之合
    作金庫商業銀行建成分行帳號0000000000000 號帳戶之存摺
    、印章、提款卡、密碼，交付給真實姓名不詳自稱「吳先生
    」之成年男子（年約30歲左右），容任該人使用其帳戶以遂
    行詐騙他人財物之犯行，以此方式幫助他人詐欺取財。嗣「
    吳先生」即與其所屬之詐騙集團成員基於共同意圖為自己不
    法所有之犯意聯絡，於96年7 月12日上午11時30分許，撥打
    電話給乙○○，佯稱以乙○○之個人資料遭他人冒用，須將
    存款轉存至指定帳戶，致乙○○陷於錯誤，而依詐騙集團成
    員之指示，於同日下午1 時4 分許，以無摺存款之方式將新
    臺幣（下同）28萬元存入甲○○上開帳戶內，旋遭提領一空
    ，始知受騙。
    理  由
一、認定犯罪事實所憑之證據及理由
  (一)被告甲○○坦承於96年7 月間某日交付上開帳戶之存摺、印
    章及提款卡（含密碼）給年約30歲左右自稱「吳先生」之成
    年人。
  (二)被害人乙○○於警詢中就上開被詐騙之經過指述甚詳。
  (三)並有合作金庫商業銀行建成分行96年8 月7 日合金建成字第
    0960003379號函附之開戶資料影本、客戶當月份交易資料查
    詢單、合作金庫存款憑條影本各1 份在卷可稽。
二、對被告辯解之判斷：
    被告辯稱：其委託自稱「吳先生」之人代辦貸款，「吳先生
    」要求其交付帳戶資料，以製造交易紀錄提高其信用，方能
    順利辦理貸款，其沒有想到帳戶會被拿去做為犯罪工具云云
    。惟被告於96年7 月間已年滿22歲，係思慮成熟之成年人，
    又自承具有國中畢業之學歷，曾從事工廠作業員、搬運工等
    工作，並有申請車輛貸款之經驗，其自承知道現今社會上之
    詐騙集團很多，交付帳戶後亦曾擔心對方是詐騙集團成員，
    足認被告應知悉正常之貸款程序並不需提供自己之金融帳戶
    ，該自稱「吳先生」之人取得其帳戶係另有不法之目的。而
    現今民眾到金融機關開設帳戶使用，極為方便容易且迅速，
    倘有使用金融存款帳戶之正當用途，自以使用其本人或可信
    賴之親友申請之帳戶最為便利安全，若非意圖以他人帳戶從
    事不法用途，並藉以逃避查緝，自無使用他人帳戶之理。是
    依一般人通常之知識、經驗，均應知任意交付自己帳戶給無
    信賴關係之他人，可能幫助他人藉該帳戶取得不法犯罪所得
    ，且以之隱匿帳戶內資金之實際取得人之身份。又近來以電
    話、簡訊等方式進行詐欺取財之犯罪類型層出不窮，該等犯
    罪多數均係利用他人帳戶作為犯罪所得財物之出入帳戶，被
    告縱使並不確知所提供之帳戶，係遭他人用以對被害人詐欺
    取財，亦無法確知取得帳戶之人係以何種方法於何時地為詐
    欺取財之具體內容，惟對於其所提供之上揭帳戶將遭人作為
    詐欺取財犯行所得財物匯入及提領之工具使用，應有概括之
    認識，且可預見其發生，竟仍同意提供，顯認為該帳戶供他
    人取得不法犯罪所得之用，並不違背其本意，且其無確信帳
    戶不至遭利用為犯罪之用，仍將帳戶提供他人，足認被告具
    有幫助他人犯罪之不確定故意。
三、論罪科刑之理由
  (一)被告所為係犯刑法第30條第1 項、第339 條第1 項之幫助詐
    欺取財罪，應依刑法第30條第2 項之規定減輕其刑。
  (二)審酌被告犯罪之動機、目的係為圖以取巧之方式取得貸款，
    而不顧他人可能受害之風險，被害人受詐騙之金額高達28萬
    元，及被告犯罪後之態度等一切情狀，量處如主文所示之刑
    ，並諭知易科罰金之折算標準。
四、適用之法律
  (一)刑事訴訟法第299條第1項前段。
  (二)刑法第30條第1 項、第339 條第1 項、第30條第2 項、第41
    條第1 項前段。
  (三)刑法施行法第1條之1。
中    華    民    國    97    年    4     月    2     日
                刑事第八庭  審判長法  官  林慧英
                                  法  官  簡源希
                                  法  官  陳慧珊
上正本證明與原本無異。
如不服本判決，應於判決送達後10日內向本院提出上訴狀（應附
繕本），上訴於臺灣高等法院臺中分院。
                                  書記官  施玉卿
中    華    民    國    97    年    4     月    2     日
【附錄本案論罪科刑法條】
刑法第339條第1項：
意圖為自己或第三人不法之所有，以詐術使人將本人或第三人之
物交付者，處5 年以下有期徒刑、拘役或科或併科1 千元以下罰
金。


司法院資訊處製作；財團法人民間司法改革基金會備份。
